最高法院民事判決　　　　　　　　　　　　　　　　九十一年度台上字第五八二號
　　上　訴　人　世泰營造股份有限公司
　　法定代理人　陳吳曜明
　　訴訟代理人　林 坤 賢律師
　　　　　　　　邱 華 南律師
　　被 上訴 人　甲 ○ ○
右當事人間請求給付工程款事件，上訴人對於中華民國八十九年五月三十一日台灣高
等法院台中分院第二審判決（八十八年度上字第二九九號），提起上訴，本院判決如
左：
    主  文
原判決廢棄，發回台灣高等法院台中分院。
    理  由
本件被上訴人主張：伊於民國八十六年三月四日與上訴人訂立工程契約，承攬台一線
（舊線）西螺大橋 ＮＯ ２潛堰工程，該工程分為蛇籠石料裝填及蛇籠施工二部分，
伊已於八十六年十二月間完工，上訴人積欠伊蛇籠施工部分之報酬含營業稅共計新台
幣（下同）三百八十三萬六千四百六十九元未付等情。求為命上訴人如數給付及加付
法定遲延利息之判決。
上訴人則以：系爭契約就蛇籠施工部分約定給予「蛇籠施工金」，係屬勵金之性
質，並非承攬之報酬，被上訴人施工未達指定完工數量，依系爭契約約定事項第五條
約定，伊有權停止金之發放，被上訴人不得請求伊給付系爭金等語，資為抗辯。
原審以：兩造於八十六年三月四日訂立工程契約書，由被上訴人承攬系爭工程，其工
程範圍分為蛇籠石料裝填（挖土機）及蛇籠施工金二部分，後者每米單價十元，總
價三百六十五萬三千七百八十元，另加百分之五之營業稅。依系爭契約約定事項第八
條、第十四條約定，該蛇籠石料裝填（挖土機）之施工項目為挖土機運料、土方開挖
、回填、石料吊放裝填及材料之小搬運，蛇籠施工金則為手工編製蛇籠之報酬，性
質為承攬報酬。系爭約定事項第五條約定：「乙方（即被上訴人）負責訓練八十名泰
勞之蛇籠施工，訓練期十天內完工數量不得低於二萬四千米。第十一天至第三十天內
完工數量不得低於五萬八千四百米。第三十一天至第七十天完工數量不得低於十三萬
七千六百米。爾後配合甲方（即上訴人）進度，但其一組（十一人）每十天數量不得
低於四千五百米。若沒有達到上述指定完工數量，則甲方有權停止合約上之金發放
。但如因甲方因素，或天災導致無法施工不在此限。」，被上訴人每組平均每日施工
數量，未達上開約定標準，有施工總表可稽，並為被上訴人所不爭。被上訴人主張：
伊係因蛇籠石料供給不足、挖土整地延誤、溪洲大橋及西螺大橋水流區部分無法將水
完全抽除、自農曆二月十五日起，濁水溪洪水暴漲，淹沒施工地點，無法就近編製蛇
籠、抽水機故障、雨季時因雨勢過大而停工、泰勞人數不足及石料過大難以搬動等由
，致影響施工進度，已據提出經上訴人派駐現場之監工賴性鑫、陳貽嗣簽名之說明書
為證，並經證人陳貽嗣證述無訛。該證人雖稱：這些情占少部分，影響不大。另證
人即上訴人之工地主任王文標亦證稱：因天災、下雨無法施工日數已扣除，泰勞及石
料供應不足時，已減少工作組數，挖土整地不及之日數，不會超過十天各等語。惟該
二證人均為上訴人之受僱人，其證言不免偏袒上訴人。查雲林西螺地區自八十六年三
月至九月間降雨日數計六十七日，有中央氣象局函送逐時降雨量及逐月降雨日數資料
可憑；而上訴人於上開期間提供之施工人數常未達約定之八十九人。故被上訴人每組
每日平均施工數量，未達約定之「每組每十天數量不得低於四千五百米」之標準，應
認係因不可歸責於被上訴人之事由所致。從而被上訴人請求上訴人給付工程款三百八
十三萬六千四百六十九元（含營業稅），及加付法定遲延利息，洵屬正當，應予准許
。爰廢棄第一審所為被上訴人敗訴部分之判決，改判如其聲明；及維持第一審所為上
訴人敗訴部分之判決，駁回其上訴。
查系爭契約關於蛇籠施工部分，約定數量為三十六萬五千三百七十八米，單價按每米
十元計算，總價為三百六十五萬三千七百八十元，加計百分之五營業稅合計為三百八
十三萬六千四百六十九元，並另約定以實作實算（見第一審卷第四頁）。被上訴人自
陳：伊施工完成總數為三十六萬四千七百五十點九米等語（見原審卷三十七頁背面）
。果爾，其按上開約定施工數量計價，請求給付報酬，超過其實際施工完成部分，似
不應准許。原審未注意及此，遽為被上訴人全部勝訴之判決，尚嫌疏略。次查原審認
定自八十六年三月至九月間西螺地區降雨日數有六十七日，上訴人提供施工人數及蛇
籠石料供給不足、挖土整地延誤等由，足以影響工程進度。惟就上開降雨期間，其雨
勢是否已達不能工作之程度，及因各該事由影響施工進度之日數究為若干？均未詳加
調查審認，遽認系爭工程進度未達約定標準，係因不可歸責於被上訴人之事由所致，
並嫌速斷。上訴論旨，指摘原判決不當，求予廢棄，非無理由。
據上論結，本件上訴為有理由。依民事訴訟法第四百七十七條第一項、第四百七十八
條第一項，判決如主文。
中      華      民      國    九十一    年      四      月      四      日
                              最高法院民事第三庭
                                  審判長法官  林  奇  福
                                        法官  陳  國  禎
                                        法官  李  彥  文
                                        法官  陳  重  瑜
                                        法官  楊  鼎  章
      右正本證明與原本無異
                                              書  記  官
中      華      民      國    九十一    年       四     月     十七     日
                                                                        Ｒ
